最高法院刑事裁定　　　　　　　九十四年度台抗字第二三四號
　　抗　告　人　甲○○
　　　　　　　　　　　　送達代收人　陳煥生律師
上列抗告人因貪污等罪案件，不服台灣高等法院台中分院中華民
國九十四年四月八日駁回聲請再審之裁定（九十四年度聲再字第
五０號），提起抗告，本院裁定如下：
    主  文
抗告駁回。
    理  由
本件原裁定以抗告人甲○○聲請再審意旨略稱：(一)偽造文書部分
：(1)依行政院主計處８８．８．２９台（八九）處會三字自１３
４９４號所示，里長或代表聯誼活動、便餐費用之支出，有收據
或統一發票作為原始憑證為已足，原無再附參與用餐者名單之必
要，因經辦人員即組員余文章、出納王如瑩無知，既未事先請示
，竟於抗告人在請款單批准支付後，擅作主張添附用餐人員名單
。其中第一九二號請款憑單，早於９０．１０．２０付款完畢，
事後又再補附名單實屬多餘。且所附名單係到會者本人之簽名，
並無冒名簽到情事，非故意偽造。(2)抗告人事前或批准付款時，
請款單上既未附名單，究竟如何與余文章有犯意聯絡及行為分擔
，確定判決未一語提及。(3)上開行政院主計處「８８．８．２９
台（八九）處會三字第１３４９４號通函」係早已存在，判決確
定後始發現，為確實之新證據。(二)貪污圖利部分：(1)大甲鎮民代
表會，九十年度於大甲鎮總預算案，其中「舉辦主席盃文教體育
競賽活動經費」與「辦理代表、里長聯誼活動經費」兩項，同屬
一般行政業務管理科目，依預算法第六十三條規定：「各機關之
歲出分配預算，其計畫或業務科目之各用途別，科目中有一科目
之經費不足，而他科目有賸餘時，應按中央主計機關之規定流之
。但不得流用為用人經費」。證人出納員王如瑩於９０．６．２
５在原審作證時，亦證稱可以流用。茲再發現新證據即「九０年
度台中縣大甲鎮總預算案鎮民代表會部分預算影本、說明書正本
暨繳款收據正本各乙份」，其中總預算案明列主席盃球賽與代表
、里長聯誼活動經費係同一科目，可以流用。年度撥列預算說明
證明總預算賸餘新台幣（下同）２０２、９０４元，已於９１．
１．１１繳回大甲鎮公庫，足見預算之執行完全合法。(2)９０．
１２．１日向翰青公司訂購茶具組，係秘書徐新來主辦，徐某故
意不在「代表、里長聯誼活動經費」項下支出，而擅自在「主席
盃高爾夫球賽費用」結餘款支付，此在同一科目項下列支，原屬
抗告人合法裁量權。但徐新來因於日後登記參選大甲鎮長，不惜
以污點證人身份，捏稱與抗告人共謀，意圖嫁禍使抗告人落選，
此外亦未對徐新來論以與抗告人共同圖利之罪，唯獨對抗告人論
罪處刑，且原判決並未論述指出所憑之論據，自屬違背法令。(3)
抗告人就同一科目預算之經費批准流用支應，既無隱藏預算，且
決算仍有賸餘繳庫，個人亦無獲得任何不法利益，應無圖利罪嫌
等情。但查(一)關於偽造文書部分，抗告人如何於事後，在影印之
簽到簿上，使用藍色墨水簽名，作為核銷不同場次公費支出等情
，其所憑證據已據確定判決記載甚詳。上開抗告人提出之「行政
院主計處８８．８．２９台（）處會三字第１３４９４號函」
，其內容係針對核銷所憑原始憑證所為之解釋，與抗告人事後為
辦理核銷而在「九十年度代表里長聯誼活動」影印之簽到簿上簽
名，在事理上顯無關連，亦與代表會職員余文章、王如瑩誤認核
銷須附簽到簿無關，自難認此項新證據足以動搖確定判決此部分
之認定，而為抗告人有利判決。(二)關於貪污部分，抗告人為參與
台中縣大甲鎮第十四屆鎮長選舉之私人競選活動，為爭取里鄰長
支持，以七萬元之價格向翰青公司購買茶具三百五十組，贈送自
強活動之里鄰長等人。抗告人及徐新來在系爭茶具組採購之後，
刻意將茶具組之費用隱藏在高爾夫球邀請賽之經費內支出，而故
意使高雄市高爾夫球公司（下稱高市公司）高估高爾夫球邀請賽
之費用，由抗告人批示補助十四萬元經費，使能含蓋翰青公司茶
具組費用及高爾夫球邀請賽之費用，並因而導致以大甲鎮民代表
會名義採購之茶具組，其價金卻由大甲鎮代表會給付給高市公司
，高市公司再將溢收部分退回協助辦理球賽之曾俞銘，再由曾俞
銘開立私人名義支票支付給翰青公司，致相關費用支應無法稽核
等情，亦據確定判決記載詳細。抗告人於確定判決審理時，即已
迭次主張其係依據首長裁量權，同在一般事務費用項下流用云云
，亦為確定判決所不採，認係對裁量權概念之誤會，是其所提出
「九十年度台中縣大甲鎮總預算案鎮民代表會部分預算影本、說
明書正本暨繳款收據正本各乙份」等新證據，形式上觀之亦難動
搖確定判決此部分認定。認本件再審之聲請與刑事訴訟法第四百
二十條第一項第六款之規定不相符合，其再審之聲請為無理由，
予以駁回。經核於法尚無違誤。抗告意旨略謂行政院主計處．
８．台（）處會三字第１３４９４號函，已釋示：「為簡化
經費申請與核銷作業程序，依會計法第五十一條規定之原始憑證
，如收據或統一發票等，即可報銷，其餘如開會食用便當者之名
單，均免再併入」，足資證明原確定判決認事錯誤。又大甲鎮代
表會舉辦「主席杯文教體育競賽活動高球邀請賽」剩餘經費七萬
元，撥充購買茶具組三百五十份之價款，係秘書徐新來經辦，因
體育活動經費與代表、里長聯誼活動經費，在總預算案同列為一
般行政業務管理項下，為同一科目，依預算法第六十三條之規定
，均流用之，因之徐新來建議購買茶具組之費用七萬元在高球邀
請賽賸餘費用下支付，抗告人本於行政裁量權批准，徐新來事後
因競選恩怨，捏稱與抗告人將採購茶具之費用，隱藏在高球邀請
賽經費下支付，嫁禍於抗告人。幸年度決算結果，大甲鎮代表會
九十年度預算節餘２０９、９０４元，已於九十一年一月十一日
繳庫，有大甲鎮總預算案說明及繳款收據為憑，此為原判決確定
後所發現之新證據，足認抗告人應受無罪之判決等語。查抗告意
旨所提之「行政院主計處．８．台（）處會三字第１３４
９４號函」、及「九十年度台中縣大甲鎮總預算案鎮民代表會部
分預算影本、說明書暨繳款收據正本各乙份」等證據，並非刑事
訴訟法第四百二十條第一項第六款所謂之發見新證據，均不足以
動搖原確定判決。如上所述，原裁定已詳述其理由，並無抗告意
旨所指之不當，抗告意旨仍執前詞爭辯，應認本件抗告為無理由
，予以駁回。
據上論結，應依刑事訴訟法第四百十二條，裁定如主文。
中　　華　　民　　國　九十四　年　　六　　月　　九　　日
                      最高法院刑事第六庭
                          審判長法官  莊　登　照
                                法官  洪　明　輝
                                法官  黃　一　鑫
                                法官  魏　新　和
                                法官  林　秀　夫
      本件正本證明與原本無異
                                      書  記  官
中　　華　　民　　國　九十四　年　　六　　月　 十六 　日
                                                      Ｃ
